臺灣板橋地方法院交通事件裁定　　　　　　　　　九十二年度交聲字第一八三八號
　　原處分機關　交通部公路總局嘉義區監理所雲林監理站
　　異　議　人　甲○○〔原名林.
右列異議人因違反道路交通管理處罰條例事件，對於交通部公路總局嘉義區監理雲林
監理站於中華民國九十二年八月二十二日所為之處分〔原處分案號：雲監裁字第裁七
二─ＡＹ0000000號、雲監裁字第裁七二─Ａ0000000號〕，聲明異議
，本院裁定如左：
    主  文
原處分撤銷。
甲○○不罰。
    理  由
壹、本件原處分機關係以異議人所有牌照號碼ＡＺ─八五八二號自用小客〔貨〕車，
    於民國〔下同〕九十年二月十一日下午一時三十四分許，在臺北市○○街與西寧
    南路口，有「紅燈時汽車占用機車停等區」，於九十年二月三日晚上六時四十一
    分許，在臺北市○○○路與金華街口，有「汽車行車超速二十公里以上」之舉發
    違規事實。就「紅燈時汽車占用機車停等區○○○○○道路交通管理處罰條例第
    六十條第二項第三款、第六十五條第二項裁決「罰鍰新台幣壹仟捌佰元，罰鍰限
    於九十二年九月二十一日前繳納」、「上開罰鍰逾期不繳納之處分〔一〕自九十
    二年九月二十二日起加倍罰鍰為新台幣參仟陸佰元整，並限於九十二年十月六日
    前繳納。〔二〕加倍罰鍰於九十二年十月六日前繳納，逾期仍不繳納者，依法移
    送強制執行。」〔雲監裁字第裁七二─ＡＹ0000000號〕。就「汽車行車
    超速二十公里以上」部份，依道路交通管理處罰條例第四十條第一項、第六十五
    條第二項裁決「罰鍰新台幣貳仟肆佰元，罰鍰限於九十二年九月二十一日前繳納
    」、「上開罰鍰逾期不繳納之處分〔一〕自九十二年九月二十二日起加倍罰鍰為
    新台幣肆仟捌佰元整，並限於九十二年十月六日前繳納。〔二〕加倍罰鍰於九十
    二年十月六日前繳納，逾期仍不繳納者，依法移送強制執行。」〔雲監裁字第裁
    七二─Ａ0000000號〕；異議人則以：伊於八十九年間，將系爭車輛借予
    案外人洪順天使用，言明於借用期間，所有稅費、『紅單』均由洪順天負擔。嗣
    於伊向洪順天請求返還系爭車輛時，洪順天竟避不見面，伊向監理單位查詢後，
    始悉洪順天駕駛系爭車輛累積之違規罰鍰已達新台幣〔下同〕壹拾柒萬陸仟肆佰
    元，因認原處分所據之『違規事實』與事實不符，並提出洪順天書立之字據影本
    壹件，暨聲請訊問證人洪順天為據，聲明異議。
貳、查系爭車輛於案發時、地，係由證人洪順天駕駛，經證人洪順天來院結證「這部
    車是我在開，本件案發時，確實是我在開。」、「當時我開車違規，『紅單』是
    我造成的。超速、占用機車停等區都是我造成的。」〔參見本院九十三年一月十
    九日訊問筆錄〕，核與異議人異議意旨相符，復有異議人提出洪順天書立之字據
    影本壹件為據，堪認本件案發時、地，駕駛系爭車輛違規之人為證人洪順天，而
    非異議人；道路交管理處罰條例於九十一年七月三日經  總統以華總一義字第０
    九一００一三三七一０號令修公布，並增訂第七條之二，嗣據行政院於九十一年
    八月十四日以行政院臺交字第０九一００四０六七六號令發布定自九十一年九月
    一日施行。增訂之第七條之二第一項固明定汽車『駕駛人』之行為有該條項所列
    情形之一，當場不能或不宜攔截製單舉發者，得對汽車『所有人』逕行舉發處罰
    ，惟證人洪順天駕駛系車輛違規之時間，為「九十年二月十一日下午一時三十四
    分許」、「九十年二月三日晚上六時四十一分許」，此有舉發違反道路交通管理
    事件通知單影本貳件足參，係在道路交管理處罰條例第七條之二增訂公布施行之
    『前』，即不得據之將汽車『駕駛人』之違規行為，對汽車『所有人』逕行舉發
    處罰。
參、原處分機關據前開違規事實裁決處分異議人如前，固非無見，惟〔一〕本件異議
    人於案發時、地，並未駕駛系爭車輛，復不得對汽車所有人即異議人逕行舉發處
    罰，業見前述，原處分機關，逕對異議人處分如前，即有未合。〔二〕按「汽車
    所有人、駕駛人違反道路交通管理，經主管機關裁決後逾十五日未向管轄地方法
    院聲明異議，或其聲明異議經法院裁定確定，而不依裁決或裁定繳納罰鍰或不繳
    送汽車牌照、駕駛執照者，依左列規定處理之：一、經處分吊銷汽車牌照或駕駛
    執照者，由公路主管機關逕行註銷。二、經處分吊扣汽車牌照或駕駛執照者，按
    其吊扣期間加倍處分；仍不依限期繳送汽車牌照或駕駛執照者，吊銷其汽車牌照
    或駕駛執照。三、罰鍰不繳者，按其罰鍰數額，易處吊扣汽車牌照或駕駛執照一
    個月至三個月；不依期限繳送汽車牌照或駕駛執照者，吊銷其汽車牌照或駕駛執
    照。」、「前項第三款之汽車所有人、駕駛人如無汽車牌照或駕駛執照可資易處
    吊扣時，得就原處分或裁定確定之罰鍰加倍處罰；逾十五日後仍不繳納者，移送
    法院強制執行」，為道路交通管理處罰條例第六十五條明定。析索立法意旨，係
    指原處分於「確定」後始有執行力，乃原處分機關於「九十二年八月二十二日」
    裁決如前，就「紅燈時汽車占用機車停等區」部份竟自裁決受處分人「罰鍰限於
    九十二年九月二十一日前繳納」、「上開罰鍰逾期不繳納之處分〔一〕自九十二
    年九月二十二日起加倍罰鍰為新台幣參仟陸佰元整，並限於九十二年十月六日前
    繳納。〔二〕加倍罰鍰於九十二年十月六日前繳納，逾期仍不繳納者，依法移送
    強制執行。」〔雲監裁字第裁七二─ＡＹ0000000號〕。就「汽車行車超
    速二十公里以上」部份，竟自裁決受處分人「罰鍰限於九十二年九月二十一日前
    繳納」、「上開罰鍰逾期不繳納之處分〔一〕自九十二年九月二十二日起加倍罰
    鍰為新台幣肆仟捌佰元整，並限於九十二年十月六日前繳納。〔二〕加倍罰鍰於
    九十二年十月六日前繳納，逾期仍不繳納者，依法移送強制執行。」〔雲監裁字
    第裁七二─Ａ0000000號〕等處分。以右列處分礙及憲法保障之受處分人
    依法爭訟之權，核非適法，爰將原處分撤銷，如主文第壹項。異議人執前情聲明
    異議，為有理由，以異議人於案發時、地，並未駕駛系爭車輛，復不得對汽車所
    有人即異議人逕行舉發處罰，爰諭知異議人不罰。
據上論結，應依道路交通案件處理辦法第二十條前段，裁定如主文。
中      華      民      國      九十三      年      一    月    十九    日
                                      臺灣板橋地方法院交通法庭
                                          法  官  陳  福  來
右正本證明與原本無異。
如不服本裁定應於送達後五日內向本院提出抗告狀。
                                          書記官  林  兆  嘉
中      華      民      國      九十三      年      一    月    二十    日
